【裁判字號】    92,上訴,1264
【裁判日期】    920930
【裁判案由】    違反毒品危害防制條例
【裁判全文】
臺灣高等法院高雄分院刑事判決                  九十二年度上訴字第一二六四號
    上  訴  人
    即  被  告  甲○○
    選任辯護人  林樹根律師
                莊雯琇律師
                邱麗妃律師
右上訴人因違反毒品危害防制條例案件，不服臺灣高雄地方法院九十二年度訴字第六
四０號中華民國九十二年五月三十日第一審判決（起訴案號：臺灣高雄地方法院檢察
署九十二年度偵字第一九一０號），提起上訴，本院判決如左：
      主  文
原判決撤銷。
甲○○販賣第二級毒品，處有期徒刑拾年；如附表一所示之物沒收銷燬之。又持有第
二級毒品，處拘役伍拾日，如易科罰金，以參佰元折算壹日；如附表二所示之物沒收
銷燬之。
     事  實
一、甲○○明知甲基安非他命業經行政院衛生署公告為第二級毒品，不得販賣、持有
    ，竟基於營利之目的，意圖販賣，於民國九十二年一月十三日十三時前之某不詳
    時點，透過姓名年籍均不詳、綽號『阿同』（臺語發音）友人（成年男子）之介
    紹，先由某姓名、年籍均不詳之成年男子依『阿同』提供之電話號碼，撥打電話
    與甲○○聯繫毒品買賣事宜，並約定交易地點，旋於九十二年一月十三日十三時
    許，雙方在臺中市○○○路『嶺東商專』前見面後，甲○○即以新臺幣（下同）
    一百五十萬元之價金，向該不詳姓名、年籍之男子販入第二級毒品甲基安非他命
    四大包（驗後淨重分別為九九二點八七公克、九九○點六一公克、九九三點九六
    公克及四九七點八六公克）。嗣於同日十七時三十分許，在臺中市○區○○路二
    二一號前公車上（綠線公車），為警當場查獲，並扣得前開各以塑膠袋裝之第二
    級毒品甲基安非他命四大包。
二、甲○○自九十二年一月七日起，非法持有第二級毒品甲基安非他命一小包（驗前
    毛重一點二公克，驗後毛重一點一公克），嗣於九十二年一月十四日，甲○○因
    涉嫌違反毒品危害防制條例案件，經臺灣高雄地方法院裁定准予羈押，於移送臺
    灣高雄看守所後，乃於其持有該包甲基安非他命未被有偵查犯罪權人知悉前，主
    動繳交該以塑膠袋裝之一小包甲基安非他命予臺灣高雄看守所管理員，而經由該
    看守所向臺灣高雄地方法院檢察署檢察官自首，並接受裁判。
三、案經臺南市警察局第三分局報告及甲○○自首後，由臺灣高雄地方法院檢察署檢
    察官偵查起訴。
      理  由
一、訊據被告甲○○固坦承經由阿同之人介紹，由該不詳姓名之人以電話聯絡而向該
    人購買甲基安非他命，及持有該一小包甲基安非他命等情不諱，惟就購買該四大
    包安非命部分，矢口否認有販賣第二級毒品之犯行，辯稱伊購買該四包安非他命
    之目的在供自己施用，當時伊只要以二十萬元購買三百公克，但對方說有三點五
    公斤，無法分裝，並稱如果通通買，只算一百二十萬元，並可讓伊分期付款，伊
    怕對方不賣，就先把東西拿到手，以後多的再還給該對方，伊尚未通通買下來，
    剩下部分只是寄放在伊處，且伊無販賣毒品前科，並無管道可出售該四包安非他
    命，本案亦無查扣有電子秤及分裝夾鏈袋，伊亦無能力可拿出一百五十萬元購買
    毒品云云。
二、被告販賣安非他命部分，經查：
（一）被告經其綽號『阿同』友人（成年男子）之介紹，由某姓名、年籍均不詳之成
      年男子依『阿同』提供之電話號碼與被告聯繫後，於九十二年一月十三日十三
      時許，在臺中市○○○路『嶺東商專』前，向該不詳姓名、年籍之男子購買第
      二級毒品甲基安非他命四大包等情，業據被告於警訊、偵查及本院審理中自白
      明確，復有照片可憑，又被告所購得為警查扣之該四包晶體（驗後淨重分別為
      九九二點八七公克、九九○點六一公克、九九三點九六公克及四九七點八六公
      克），經鑑驗結果，均檢出第二級毒品甲基安非他命成分，有內政部警政署刑
      事警察局九十二年三月十四日刑鑑字第○九二○○一四九四○號鑑驗通知書附
      卷可參。
（二）該四包甲基安非他命，係被告以一百五十萬元之價金，向該不詳姓名、年籍男
      子購入，業據被告於偵查中坦白承認（偵卷第五頁），被告雖以前詞為辯，惟
      查毒品交易過程中，為防止遭警查獲，聯絡方式甚為隱密，在買賣過程中，
      交易雙方必就買賣標的、重量及價金加以磋商，待一切條件談妥後，賣方始可
      依約準備貨物，買方亦可依約準備價金；本件該姓名不詳之成年男子依綽號『
      阿同』提供之電話號碼，事先撥打電話與被告聯繫，應已事先約定價金、標的
      重量，否則該不詳姓名之男子，豈會攜帶大量毒品赴約，徒增被查獲之風險。
      又扣案之四包毒品中，其中一包驗後淨重只有四九七點八六公克，被告如只
      以二十萬元欲購買三百公克之甲基安非他命，該不詳姓名之人縱使再無法分裝
      ，亦只須交付該包即綽綽有餘，況被告係透過綽號『阿同』之引介，由賣方直
      接撥電話與被告聯繫，因被告買賣毒品尚須求助他人，顯見賣方與被告並不相
      識，彼此信賴度不高，在無交情下，為免受騙上當，賣方豈會同意只向被告收
      取二十萬元之價金，而交付價值一百五十萬元之毒品。而甲基安非他命係違禁
      物，不得轉讓、販賣，取得不易，且政府查緝甚緊，毒品市場需求大於供應，
      客戶眾多之考量下，賣方不要求銀貨兩訖，反而主動降價求售，並同意被告分
      期付款，以顯不成比例之低價暫時取得毒品，實與交易常情不符。被告雖提
      出其子黃亦晟之存摺影本，及聲請本院調閱其於台灣中小企業銀基隆分行之往
      來明細，以證明其資力不足，無法提出一百五十萬元，惟被告購買毒品係用於
      販售營利（詳如後述），資金來源或係向他人借用，並不限於存款部分，縱被
      告存款不多，亦無法為被告有利之認定。綜上所述，被告所辯伊只以二十萬
      元之價金購買毒品甲基安非他命，其餘毒品係寄放云云，核與事理有違，不足
      採信。
（三）被告購入甲基安非他命之目的，係為轉售圖利之事實，業據被告於偵查時自白
      在卷（見偵卷第五頁），被告雖辯稱其未供稱轉售圖利云云，惟經本院於審理
      期日當庭勘驗錄音帶，錄音帶中檢察官問：「買這麼多安非他命做何用？」，
      被告答稱：「便宜買下來，看能不能賺錢」，檢察官再問：「是要賣給人家？
      」，被告小聲聽不清楚，檢察官再問：「大聲一點，是不是要賣給人家？」被
      告答：「是」，有勘驗筆錄在卷可憑。被告雖稱其因檢察官大聲，影響其自由
      意志，惟檢察官確因被告回答聲音太小，無法辨識，始要被告大聲回答，且其
      言詞中並無任何恐嚇、脅迫、利誘等不當之訊問方式，被告所辯自無足取，被
      告確係因欲轉售圖利而販入扣案之四大包安非他命，事證已明。況甲基安非他
      命藥用劑量為每日二點五毫克至二十五毫克，最小致死量約為一公克；有法務
      部調查局九十二年四月九日調科壹字第○九二○○○八二五八○號函附卷足憑
      ，準此而論，若以最小致死量計算，服用超過一公克甲基安非他命，即有可能
      致命，是依人體正常負荷程度，每日施用安非他命之最大值應低於一公克，而
      本件扣案之甲基安非他命，若以純質計算，應約為三一五六點七公克（即三四
      七六點五四公克Ｘ百分之九十點八），最少亦要服用八年六月方可用畢，依一
      般社會常情，顯不可能為吸食之用，而一次投入一百五十萬元購買八年半之數
      量，被告販入該毒品顯非供自己吸食之用而係為轉售圖利甚明。又被告雖無販
      賣毒品前科，惟並非有前科之人始會販售毒品；本案雖未查扣有電子秤、夾鏈
      袋等物品，惟被告亦可以整包出售或全數轉售，被告所辯均不足採信。
（四）按刑法上所謂販賣行為，不以販入後復行賣出為必要，祇要以營利為目的，而
      有販入或賣出二者其一之行為，即足構成。被告既意圖販賣為目的而販入前開
      四包甲基安非他命，即已成立販賣既遂罪，被告所辯不足採信，此部分犯行洵
      堪認定。
三、被告持有安非他命部分，經查被告於九十二年一月七日，即持有扣案之一小包安
    非他命，業經被告於本院審理中坦承不諱，並有扣案之該小包安非他命可佐，又
    被告因涉嫌前述販賣甲基安非他命犯行，經臺灣高雄地方法院裁定准予羈押，於
    移送臺灣高雄看守所後，被告乃主動繳交第二級毒品甲基安非他命一小包等情，
    並有高雄看守所九十二年一月十七日高所坤戒字第一○三號函附及該包毒品扣案
    可憑，又該包晶體經送驗結果，確屬甲基安非他命，亦有高雄醫學大學附設中和
    紀念醫院九十二年五月六日９２０４─３２１號檢驗報告可憑，被告此部分自白
    與事實相符，被告持有第二級毒品甲基安非他命之犯行亦堪認定。
四、按甲基安非他命係毒品危害防制條例第二條第二項第二款所稱之第二級毒品。被
    告以營利之意思，販入前述四包甲基安非他命，核其所為，係犯毒品危害防制條
    例第四條第二項之販賣第二級毒品罪，公訴人認被告係犯毒品危害防制條例第五
    條第二項之意圖販賣而持有第二級毒品罪，容有誤會，惟起訴基本事實同一，起
    訴法條應予變更；被告因販賣而持有毒品之低度行為，則為販賣之高度行為所吸
    收，不另論罪。又被告自九十一年一月七日，持有甲基安非他命一小包之行為，
    係犯毒品危害防制條例第十一條第二項之持有第二級毒品罪，被告自動繳交此一
    小包安非他命之行為，合於自首要件，應依刑法第六十二條前段之規定，減輕其
    刑，公訴人雖未記載此部分持有第二級毒品之法條，惟起訴書犯罪事實欄內已有
    記載犯罪事實，此部分亦經起訴，本院自得審理之。又被告持有該一小包甲基安
    非他命，與販入前述四包甲基安非他命無關連，亦據被告於原審供明，其販賣、
    持有第二級毒品部分，自應分論併罰之。
五、原審為被告論罪科刑之判決，固非無見，惟查原審判決認定本案之四大包及一小
    包安非他命之塑膠袋，因沾染毒品，無法剝離，應視同毒品一併沒收銷燬，惟主
    文均未就該塑膠袋部分為沒收銷燬之諭知，即有主文與理由矛盾之可議；被告上
    訴意旨，否認有販賣第二級毒品而指摘原判決不當（就持有第二級毒品部分坦承
    犯行），雖無足取，惟原判決既有可議，自應予撤銷改判；爰審酌被告正值壯年
    ，竟不思上進，持有毒品，且為求個人私益，欲販入大量毒品賣予他人，影響國
    民健康，危害社會秩序至鉅，並參以被告尚未將毒品轉賣他人及偵查中坦承犯行
    等一切情狀，分別量處如主文所示之刑。就持有毒品部分，併諭知易科罰金之折
    算標準。扣案如附表一、二所示之甲基安非他命，係第二級毒品，應依毒品危害
    防制條例第十八條第一項前段之規定，宣告沒收銷燬之（送驗耗損部分，因已滅
    失，爰不宣告沒收銷燬之）；而包裝上開毒品之塑膠袋，因與甲基安非他命難以
    析離，應視同甲基安非他命，亦依毒品危害防制條例第十八條第一項前段之規定
    ，宣告沒收銷燬之。
據上論結，應依刑事訴訟法第三百六十九條第一項前段、第三百六十四條、第二百九
十九條第一項前段、第三百條，毒品危害防制條例第四條第二項、第十一條第二項、
第十八條第一項前段，刑法第十一條第一項前段、第六十二條前段、第四十一條第一
項前段，罰金罰鍰提高標準條例第二條，判決如主文。
本案經檢察官陳新慶到庭執行職務。
中      華      民      國    九十二    年      九      月     三十     日
                              臺灣高等法院高雄分院刑事第五庭
                                  審判長法官  吳水木
                                        法官  洪慶鐘
                                        法官  趙文淵
右正本證明與原本無異。
販賣第二級毒品部分如不服本判決應於收受本判決後十日內向本院提出上訴書狀，其
未述上訴理由者，並得於提起上訴後十日內向本院補提理由書狀（均須按他造當事
人之人數附繕本)「切勿逕送上級法院」。
其餘不得上訴。
                                      書記官  吳新貞
中      華      民      國    九十二    年      九      月     三十    日
附表一：
一、甲基安非他命肆大包：驗後淨重各為玖佰玖拾貳點捌柒公克、玖佰玖拾點陸壹公
                        克、玖佰玖拾點玖陸公克及肆佰玖拾柒點捌陸公克，合
                        計仟肆佰柒拾伍點公克。
二、塑膠袋肆個。
附表二、
一、甲基安非他命壹小包：驗後毛重壹點壹公克。
二、塑膠袋壹個。
附錄：本判決論罪科刑法條：
毒品危害防制條例第四條
製造、運輸、販賣第一級毒品者，處死刑或無期徒刑；處無期徒刑者，得併科新台幣
一千萬元以下罰金。
製造、運輸、販賣第二級毒品者，處無期徒刑或七年以上有期徒刑，得併科新台幣七
百萬元以下罰金。
製造、運輸、販賣第三級毒品者，處五年以上有期徒刑，得併科新台幣五百萬元以下
罰金。
製造、運輸、販賣專供製造或施用毒品之器具者，處一年以上七年以下有期徒刑，得
併科新台幣一百萬元以下罰金。
前四項之未遂犯罰之。
毒品危害防制條例第十一條
持有第一級毒品者，處三年以下有期徒刑、拘役或新台幣五萬元以下罰金。
持有第二級毒品者，處二年以下有期徒刑、拘役或新台幣三萬元以下罰金。
持有專供製造或施用毒品之器具者，處一年以下有期徒刑、拘役或新台幣一萬元以下
罰金。


司法院資訊處製作；財團法人民間司法改革基金會備份。
